【裁判字號】    97,上易,2925
【裁判日期】    980227
【裁判案由】    詐欺
【裁判全文】
臺灣高等法院刑事判決                97年度上易字第2925號
上  訴  人
即  被  告  己○○
上列上訴人因詐欺案件，不服臺灣板橋地方法院97年度易字第93
2 號，中華民國97年10月8 日第一審判決（起訴案號：臺灣板橋
地方法院檢察署97年度偵字第15280 號），提起上訴，本院判決
如下：
    主  文
原判決撤銷。
己○○幫助犯詐欺取財罪，處有期徒刑參月，如易科罰金，以新
臺幣壹仟元折算壹日。緩刑肆年。
    事  實
一、己○○明知依一般社會生活之通常經驗，可預見將個人帳戶
    供他人使用，可能幫助犯罪集團作為不法收取款項之用，竟
    基於幫助詐欺之未必故意，於民國九十六年八月三十日下午
    前之某時，在不詳處所，將其申請之玉山銀行左營分行帳戶
    （帳號0000000000000號，係九十五年十二月
    七日開立，下稱玉山銀行帳戶）之存摺、提款卡及密碼提供
    予不詳姓名、年籍之成年人，嗣該成年人所屬之詐欺集團成
    員自九十六年八月三十日下午五時起，以電話分與丁○○、
    戊○○、甲○○、藍穎詣、乙○○及丙○○等人聯絡，佯稱
    其等於網路購物匯款操作錯誤形成約定轉帳分期付款，需配
    合至自動提款機操作更正等語，致其等陷於錯誤，分別匯款
    至己○○所有玉山銀行帳戶內（被害人遭詐騙匯款之時、地
    、方法及金額均詳如附表各編號所示）。嗣因丁○○等人發
    覺受騙報警處理，始循線查知上情。
二、案經高雄市政府警察局左營分局移送臺灣高雄地方法院檢察
    署檢察官呈請臺灣高等法院檢察署檢察長令轉臺灣板橋地方
    法院檢察署檢察官偵查起訴，及內政部警政署保安警察第二
    總隊第三大隊第二中隊報請臺灣臺中地方法院檢察署檢察官
    偵查後移送併辦。
    理  由
壹、程序部分：
    本院於審判程序進行前，被告己○○就被訴事實為有罪之陳
    述，經告知被告簡式審判程序之旨，裁定進行簡式審判程序
    。
貳、實體部分
一、訊據被告己○○對上開事實為認罪之陳述，且本件被害人丁○○、戊○○、甲○○、藍穎詣、乙○○及丙○○因遭詐欺
    集團成員騙稱於網路購物匯款操作錯誤，需配合至自動提款
    機操作更正，致陷於錯誤，分別於如附表各編號所示時地，
    匯款如附表各編號所示金額至被告所有玉山銀行帳戶內等情
    ，業據被害人丁○○、戊○○、甲○○、藍穎詣、乙○○、
    丙○○於警詢中指訴綦詳，及被害人丁○○、戊○○於本院
    到庭證述屬實，並有被告玉山銀行開戶資料表、存戶交易明
    細表、財團法人金融聯合徵信中心資料、綜存戶交易資料查
    詢單各一份及自動櫃員機交易明細表影本六紙在卷足憑。
二、按一般國人向金融機構開設帳戶，並無任何法令限制，若係
    用於存款、提款之正當用途，大可光明正大自行申請，無須
    使用他人之帳戶。而帳戶僅係用以從事存款、提款等用途，
    並現經媒體廣為報導，政府機關及各金融機構亦多次呼籲民
    眾應謹慎控管己有帳戶，且勿出賣或交付個人帳戶，以免淪
    為詐騙者之幫助工具，是依社會一般人之智識及社會生活經
    驗，倘有人收集他人帳戶做不明使用，極易判斷係該隱身幕
    後之使用人意圖以使用他人帳戶，以供非法犯罪之用，自可
    產生該買受帳戶者將用於不法犯罪之合理懷疑。被告為成年
    人，並有工作經驗，依其社會經歷、學識，自當可預見將上
    開帳戶之提款卡及密碼，交付姓名、年籍不詳之不明人士使
    用後，該收集帳戶之人可能將之用來從事詐欺犯罪，作為詐
    欺取財之人頭帳戶，以收取被害人匯入之款項，是被告雖無
    前揭不明人士使用其提款卡及密碼，必持以詐騙他人之確信
    ，但其將帳戶提款卡及密碼，交付該來路不明之人，顯具有
    縱有人以其金融帳戶實施詐欺犯罪，亦不違背其本意之幫助
    意思，堪認被告有幫助姓名、年籍不詳之成年詐欺集團成員
    利用前開帳戶為詐欺取財之不確定故意甚明。
三、再刑法上之幫助犯，係對於犯罪與正犯有共同之認識，而以
    幫助之意思，對於正犯資以助力，而未參與實施犯罪之行為
    者而言。被告提供其帳戶之相關物件使被害人丁○○等存入
    款項，僅為他人之詐欺取財犯行提供助力，尚無以自己實施
    詐欺犯罪之意思，或與他人有共同犯罪之犯意聯絡，而有參
    與或分擔詐欺取財犯罪之構成要件行為，是本件被告僅有幫
    助詐欺取財之犯意，而為詐欺取財構成要件以外之行為，應
    認被告係詐欺取財罪之幫助犯。被告幫助他人犯詐欺取財罪
    之行為，事證明確，應依法論科。
四、核被告所為，係犯刑法第三十條第一項前段、第三百三十九
    條第一項之幫助詐欺取財罪。被告以一幫助行為，幫助該實
    施詐欺行為之正犯對他人實施詐欺行為，為實質一罪。起訴
    書犯罪事實欄雖僅記載被害人丁○○、戊○○、甲○○、藍
    穎詣、乙○○遭詐騙後將款項匯入被告玉山銀行帳戶之事實
    ，而未記載被害人丙○○遭詐騙之移送併辦部分，惟移送併
    辦部分與起訴書所載事實為實質一罪，為起訴效力所及，本
    院自得一併審究。被告幫助他人犯罪，應依刑法第三十條第
    二項規定，按正犯之刑減輕之
五、原審對被告論罪科刑，固非無見。惟被告將帳戶交與詐欺集
    團之幫助詐欺取財行為，為實質一罪，原判決誤為想像競合
    犯，尚有違誤，應由本院將之撤銷改判。爰審酌被告明知詐
    欺犯案猖獗，竟仍提供金融帳戶予不詳人士使用，對詐欺犯
    行提供助力，本件已有六名被害人遭受損害，對社會秩序及
    正常交易安已生相當危害，本應予以嚴懲，惟念其平日素行
    尚佳，因一時失慮致罹刑章，於本院審理時已見悔意，及犯
    罪動機、手段、其智識程度等一切情狀，量處如主文第二項
    所示之刑，並諭知易科罰金之折算標準。被告上訴後，於本
    院為認罪之表示，並與被害人丁○○、戊○○、藍穎詣、乙○○達成民事和解，審酌被告未曾因故意犯罪而受有期徒刑
    以上刑之宣告，有本院被告前案紀錄表一份在卷可稽，其一
    時疏失，經此偵審程序及刑之宣告應已知所警惕，而以暫不
    執行為適當，併依刑法第七十四條第一項第一款規定宣告緩
    刑四年，以啟自新。
據上論斷，應依刑事訴訟法第三百六十九條第一項前段、第三百
六十四條、第二百九十九條第一項前段，刑法第三十條第一項前
段、第二項、第三百三十九條第一項、第四十一條第一項前段、
第七十四條第一項第一款，刑法施行法第一條之一第一項、第二
項前段，判決如主文。
本案經檢察官孫冀薇到庭執行職務。
中    華    民    國    98    年    2     月    27    日
            刑事第十五庭  審判長法  官  吳昭瑩
                                法  官  李釱任
                                法  官  李正紀
以上正本證明與原本無異。
不得上訴。
                                書記官  鄭信昱
中    華    民    國    98    年    2     月    27    日
附錄：本案論罪科刑法條全文
刑法第339條
意圖為自己或第三人不法之所有，以詐術使人將本人或第三人之
物交付者，處5年以下有期徒刑、拘役或科或併科1千元以下罰金
。
以前項方法得財產上不法之利益或使第三人得之者，亦同。
前二項之未遂犯罰之。


司法院資訊處製作；財團法人民間司法改革基金會備份。
